臺灣高等法院民事判決
109年度上易字第947號
上  訴  人  吳萬進  
被 上訴 人  徐毓    
訴訟代理人  邱英豪律師
上列當事人間請求返還房屋事件，上訴人對於中華民國109年5月
4日臺灣桃園地方法院108年度訴字第2183號第一審判決提起上訴
，本院於110年3月23日言詞辯論終結，判決如下：
    主      文
上訴駁回。
第二審訴訟費用由上訴人負擔。
    事實及理由
一、被上訴人起訴主張：桃園市○○區○○○街00號15樓之房屋（下
    稱系爭房屋）為伊所有，上訴人於民國107年間向伊承租該
    房屋，約定租期自同年3月29日至108年3月28日，租金一年
    新臺幣（下同）30萬元（下稱系爭租約）。詎上訴人於租期
    屆滿後，拒不搬遷，伊於108年6月25日通知上訴人於同年7
    月5日前搬遷完畢，仍置之不理，自屬無權占有等情。爰依
    系爭租約第6條約定及民法第455條前段、第767條第1項前段
    規定，擇一求為命上訴人騰空返還系爭房屋予伊之判決（原
    審為被上訴人勝訴之判決，上訴人提起上訴）。
二、上訴人則以：系爭房屋係伊所購買，因另有債務而無法登記
    ，故先後借名登記於訴外人黃兆龍及巫福臻名下。嗣伊向被
    上訴人之父徐富洋借款65萬元，而將系爭房屋移轉登記予被
    上訴人，以擔保該借款。惟徐富洋以上開借款為伊清償債務
    後，拒絕將剩餘之30萬元借款交付與伊，伊為系爭房屋之所
    有權人，自得拒絕返還該房屋。又兩造間之系爭租約係屬通
    謀虛偽意思表示等語，資為抗辯。上訴聲明：㈠原判決廢棄
    ；㈡被上訴人在第一審之訴駁回。
三、系爭房屋原登記為巫福臻所有，於107年5月7日以買賣為原
    因，移轉登記予被上訴人之事實，為兩造所不爭執（見本院
    卷第58頁），堪信為真正。被上訴人請求騰空返還系爭房屋
    ，為上訴人以上開情詞所拒。經查：
　⒈依系爭房屋原登記為訴外人楊佳樺所有，於102年12月31日移
    轉登記為訴外人黃兆龍所有，繼於105年7月7日移轉登記為
    訴外人巫福臻所有，再於107年5月7日移轉登記為被上訴人
    所有，有桃園市地籍異動索引及系爭房屋移轉登記申請資料
    在卷可稽（見原審訴字卷＜下稱原審卷＞第41至121頁）等情
    ；及上訴人所陳：系爭房屋是伊購買，因為有負債，不能登
    記在自己名下，故借名登記為友人黃兆龍所有（見原審卷第
    31頁）；證人即曾經仲介系爭房屋買賣之臺灣房屋中壢元化
    店店長鄧予蕎所證：系爭房屋於6、7年前由伊之業務員仲介
    買賣，買方姓黃，跟上訴人是朋友，當時上訴人的信用好像
    有問題，所以用買方的名字去買，上訴人與買方在買賣該房
    屋時一起去簽約（見本院卷第63頁）；及證人巫福臻所稱：
    上訴人在信用上不能登記為該房屋所有人，遂商請將該房屋
    登記在伊名下，伊對上訴人有債權，可藉由登記為該房屋所
    有人獲得債權之擔保，故予同意，但房屋貸款由上訴人繳納
    ，該房屋前一手是黃兆龍。嗣上訴人還清對伊之欠款，跟伊
    說要將房屋移轉登記予被上訴人，伊就配合簽名（見本院卷
    第59、61頁）各等語，參互以觀，足見系爭房屋確為上訴人
    向楊佳樺購買後，依序借名登記為黃兆龍、巫福臻所有，再
    由巫福臻依上訴人指示移轉登記予被上訴人。
　⒉巫福臻雖與上訴人間存有借名登記關係，惟其既登記為系爭
    房屋所有人，自有處分該房屋之權利（最高法院106年第3次
    民庭會議決議參照）。且其係依上訴人指示，將系爭房屋移
    轉登記予被上訴人，自有與被上訴人達成移轉房屋所有權之
    讓與合意。則在107年5月7日系爭房屋辦畢所有權移轉登記
    予被上訴人後，被上訴人即已取得該房屋之所有權，可以確
    定。
　⒊上訴人雖辯稱：伊移轉系爭房屋予被上訴人，係作為伊向被
    上訴人之父徐富洋借貸65萬元之擔保，徐富洋尚有30萬元借
    款未交付伊，系爭房屋仍屬伊所有云云。然上訴人既以移轉
    房屋所有權，作為擔保債務履行之方法，則在擔保目的範圍
    內，自有讓與所有權之真意。上訴人復未主張或證明其與徐
    富洋曾約定借款全部交清以前，該房屋所有權仍歸屬上訴人
    。則縱使徐富洋未交清借款，亦非可謂上訴人即為系爭房屋
    所有人，或被上訴人未曾取得該房屋之所有權。上訴人所辯
    並不可採。又其另稱徐富洋聯合代書詐取其房屋云云，既為
    被上訴人所否認，且未舉證以實其說，亦非可採。
　⒋所有人對於無權占有其所有物者，得請求返還之，此觀民法
    第767條第1項前段規定甚明。上訴人所稱對系爭房屋有所有
    權云云，既不足採，且不爭執現仍占有系爭房屋（見本院卷
    第44頁），又未能提出其他有權占有系爭房屋之主張或證明
    ，則被上訴人本於所有人之地位，自得依上開規定，請求上
    訴人騰空遷讓返還系爭房屋。
四、從而，被上訴人依民法第767條第1項前段規定，請求上訴人
    騰空返還系爭房屋，應予准許。原審為被上訴人勝訴之判決
    ，核無違誤。上訴意旨指摘原判決不當，求予廢棄改判，為
    無理由，應駁回上訴。被上訴人之上開請求權既有理由，其
    餘請求權不能使其獲得更有利之判決，自無庸裁判。
五、本件事證已臻明確，兩造其餘主張陳述及所提之證據，經審
    酌後認於判決結果無影響，爰不另一一論駁，附此敘明。
六、據上論結，本件上訴為無理由，依民事訴訟法第449條第1項
    、第78條，判決如主文。
中　　華　　民　　國　　110 　年　　3 　　月　　30　　日
　　　　　　　　　民事第十八庭
　　　　　　　　　　　  審判長法  官  黃明發
　　　　　　　　　　　　　　  法  官  周美雲
　　　　　　　　　　　　　　  法  官  林政佑
正本係照原本作成。
不得上訴。

中　　華　　民　　國　　110 　年　　3 　　月　　30　　日

　　　　　　　　　　　　　　  書記官  康翠真